臺灣高等法院民事判決
107年度勞上字第153號
上  訴  人  唐慧齡  
訴訟代理人  林威伯律師
複  代理人  李詩涵律師
被  上訴人  台灣三住股份有限公司

法定代理人  金谷知樹
被  上訴人  三好昭宏
            矢野孝昭
上三人共同
訴訟代理人  高志明律師
            潘穩中律師                      
上列當事人間請求回復名譽等事件，上訴人對於中華民國107年 
10月3日臺灣臺北地方法院107年度勞訴字第92號第一審判決提起
上訴，本院於108年12月31日言詞辯論終結，判決如下：
    主  文
上訴駁回。
第二審訴訟費用由上訴人負擔。
    事實及理由
壹、程序部分：
    依涉外民事法律適用法第25條本文規定，關於由侵權行為而
    生之債，依侵權行為地法。查被上訴人三好昭宏、矢野孝昭
    為日本籍，本件具有涉外因素，為涉外民事事件。上訴人主
    張被上訴人三好昭宏、矢野孝昭應負侵權行為損害賠償責任
    ，本件本件侵權行為地既在我國，故以我國法為準據法。
貳、實體部分：
一、上訴人主張：伊自民國（下同）105年1月4日起受雇被上訴
    人台灣三住股份有限公司（下稱三住公司），擔任AR室之副
    理，負責債權回收相關業務，期間被上訴人即總經理三好昭
    宏於106年9月20日召集被上訴人矢野孝昭、訴外人吳智豪、
    盧建名、邱冠喬開會（下稱系爭會議），於會中不實指控伊
    在上班時間使用手機處理私事，矢野孝昭亦無端指摘伊以公
    司電腦使用Facebook（下稱臉書），而侵害伊之名譽。三住
    公司未查證且僅於106年8月31日、9月14日對伊為二次勸告
    ，即於106年9月22日以伊透過手機使用社群軟體、瀏覽購物
    網站，經勸告三次後仍未改正為由，對伊記申誡乙次（下稱
    系爭申誡），並將申誡通知函交由盧建名、邱冠喬交付予伊
    ，及於同日以電子郵件夾帶申誡通知函寄送予三好昭宏、邱
    冠喬，所為業已違反工作規則第61條第4款有關應經三次勸
    告仍不改正始得懲處之規定，實屬懲戒權之濫用，而侵害伊
    名譽及工作權。爰依民法第18條、第184條第1項前段、第18
    8條第1項前段、第195條第1項之規定，聲明：㈠三住公司應
    撤銷系爭申誡。㈡三住公司應將原審附件一所示「撤銷申誡
    處分暨道歉啟事」以書面紙本通知上訴人、三好昭宏、盧建
    名及邱冠喬。㈢三住公司應給付上訴人新臺幣（下同）20萬
    元，及自起訴狀繕本送達之翌日起至清償日止，按週年利率
    5％計算之利息。㈣三好昭宏應將如原審附件二所示「道歉啟
    事」以書面紙本通知上訴人、矢野孝昭、吳智豪、盧建名、
    邱冠喬。㈤三好昭宏與三住公司應連帶給付上訴人20萬元，
    及自起訴狀繕本送達翌日起至清償日止，按週年利率5％計算
    之利息。㈥矢野孝昭應將如原審附件三「道歉啟事」以書面
    紙本通知上訴人，三好昭宏、吳智豪、盧建名、邱冠喬。㈦
    矢野孝昭與三住公司應連帶給付上訴人20萬元，及自起訴狀
    繕本送達翌日起至清償日止，按週年利率5％計算之利息。㈧
    願供擔保請准就㈢、㈤、㈦宣告假執行。
二、被上訴人則以：三住公司於104 年8月5日以電子郵件對全體
    員工發布標題為「勤務時間內PC、手機通信相關注意事項提
    醒」之資訊連絡表（下稱系爭資訊連絡表），禁止員工上班
    使用手機、電腦閱覽非工作所需網頁，或使用SNS（LINE,FB
    等等）進行交談或通訊，並置於全體員工均得閱覽之公司內
    部網路公用槽內，供員工查閱。三好昭宏於106年8月30日目
    擊上訴人使用手機處理私事，三住公司即於同日以電子郵件
    勸告上訴人，並再度公告「上班時間嚴格禁止使用手機從事
    與工作無關之行為」，惟上訴人於106年8月31日、106年9月
    11日再犯均經勸告後，仍於106年9月14日再犯，伊乃對其記
    系爭申誡，無違反工作規則第61條第4款。系爭會議乃為調
    查上訴人違反公司內規行為所召集，三好昭宏、矢野孝昭於
    系爭會議中，行使工作規則第5條第2款規定所賦予對員工之
    監督指導權限及調查是否構成違反工作規則，而於會中發言
    ，本無毀損上訴人名譽之故意或過失可言，且所述乃親身經
    歷等語，資為抗辯。
三、原審駁回上訴人之訴及假執行之聲請，上訴人提起上訴，聲
    明：
  ㈠原判決廢棄。
  ㈡三住公司應撤銷系爭申誡。
  ㈢三住公司應將原審附件一所示「撤銷申誡處分暨道歉啟事」
    以書面紙本通知上訴人、三好昭宏、盧建名及邱冠喬。
  ㈣三住公司應給付上訴人20萬元，及自起訴狀繕本送達之翌日
    起至清償日止，按週年利率5％ 計算之利息。
  ㈤被上訴人三好昭宏應將如原審附件二所示「道歉啟事」以書
    面紙本通知上訴人、矢野孝昭、吳智豪、盧建名、邱冠喬。
  ㈥三好昭宏與三住公司應連帶給付上訴人20萬元，及自起訴狀
    繕本送達翌日起至清償日止，按週年利率5％計算之利息。
  ㈦矢野孝昭應將如原審附件三「道歉啟事」以書面紙本通知上
    訴人，三好昭宏、吳智豪、盧建名、邱冠喬。
  ㈧矢野孝昭與三住公司應連帶給付上訴人20萬元，及自起訴狀
    繕本送達翌日起至清償日止，按週年利率5％計算之利息。
  ㈨願供擔保請准就㈣、㈥、㈧宣告假執行。
  被上訴人則答辯聲明：上訴駁回。
四、兩造不爭執事項（見本院卷一第322-323頁）：
  ㈠三住公司於104年8月5日以電子郵件對全體員工發佈系爭資訊
    連絡表，禁止員工在上班時間使用手機、電腦閱覽非工作所
    需網頁，或使用SNS（如Line、FB等）進行交談或通訊；三
    住公司將此資訊聯絡表放置公司內網公用資料夾「INTER＿De
    pt（\\msm-fs02）（R：）/公司資訊管理/資訊連絡表/公司
    全員」內，供全體員工得隨時閱覽。
  ㈡上訴人於105年1月4日起至107年2月27日止受雇三住公司，擔
    任AR室副理，負責債權回收相關職務。
  ㈢三住公司人材開發部於106年8月30日以電子郵件公告「上班
    時間嚴格禁止使用手機從事與工作無關之行為」，內容如被
    證3。
  ㈣三好昭宏於106年8月31日見上訴人於上班時間瀏覽購物網站
    ，對上訴人為口頭告誡。
  ㈤三好昭宏於106年9月14日見上訴人於上班時間使用手機，當
    場口頭告誡上訴人，並要求上訴人於106年9月18日前提出反
    省報告。
  ㈥上訴人於106年9月19日以電子郵件提出反省報告，表示：「
    關於9/14總經理再次說明公司內手機的使用規則，職已充分
    了解，會按照公司內手機的使用規則…」等語。
  ㈦三住公司於106年9月20日就上訴人於上班時間非因公務使用
    手機一事，召開系爭會議，與會人員為三好昭宏、矢野孝昭
    、吳智豪、邱冠喬、盧建名、上訴人。
  ㈧三好昭宏於系爭會議中指摘上訴人於上班時間非因公務使用
    手機。
  ㈨矢野孝昭曾於上班時間親眼看到上訴人使用公司電腦瀏覽臉
    書頁面，並於系爭會議中就此為指摘。
  ㈩矢野孝昭於系爭會議中曾表示不需請資訊人員調查上訴人有
    無使用公司電腦瀏覽臉書。
  上訴人於系爭會議中曾表示，其於上班時間使用手機係因工
    作與工作間需轉換心情，且有與家人聯絡之需要始使用手機
    ，至於瀏覽購物網頁係為轉換心情。
  上訴人公司於106年9月22日，依工作規則第61條第4 款及第5
    6條第2款第1目之規定，對上訴人為系爭申誡，並透過邱冠
    喬、盧建名轉交申誡懲處之紙本，惟未於內部公告懲處結果
    ；盧建名則以電子郵件附加檔案之方式，通知上訴人申誡懲
    處內容，並通知三好昭宏、邱冠喬。
五、上訴人主張其不受系爭資訊連絡表拘束，三住公司濫用懲戒
    權，違反工作規則第61條第4款規定對其為申誡處分，侵害
    其工作權及名譽權，三好昭宏、矢野孝昭於系爭會議指責其
    非因公務使用手機或以公司電腦使用臉書，均侵害其名譽權
    ，其得請求慰撫金及道歉，均為被上訴人否認，並以前詞置
    辯。兩造爭點為：㈠三住公司所為系爭申誡，是否侵害上訴
    人名譽及工作權？⒈上訴人是否受系爭資訊連絡表拘束？⒉三
    住公司是否於106年8月30日以電子郵件對上訴人為勸告？盧
    建名是否於106年9月11日勸告或指正上訴人勿於上班時間非
    因公務使用手機？⒊系爭申誡是否合於工作規則第61條第4款
    之規定？是否侵害上訴人名譽及工作權？㈡三好昭宏於系爭
    會議指摘上訴人於上班時間非因公務使用手機，是否侵害上
    訴人名譽？㈢矢野孝昭於系爭會議指摘上訴人於上班時間瀏
    覽臉書頁面，是否侵害上訴人名譽？㈣上訴人依民法第18條
    、第184條第1項前段、第188條第1項前段、第195條第1項之
    規定，請求撤銷系爭申誡，給付慰撫金並道歉，是否有理由
    ？茲分述如下：
  ㈠三住公司所為系爭申誡，是否侵害上訴人名譽及工作權？
  ⒈上訴人是否受系爭資訊連絡表拘束？
  ⑴雇主僱用勞工人數在三十人以上者，應依其事業性質，就左
    列事項訂立工作規則，報請主管機關核備後並公開揭示之：
    一、工作時間、休息、休假、國定紀念日、特別休假及繼續
    性工作之輪班方法。二、工資之標準、計算方法及發放日期
    。三、延長工作時間。四、津貼及獎金。五、應遵守之紀律
    。六、考勤、請假、獎懲及升遷。七、受僱、解僱、資遣、
    離職及退休。八、災害傷病補償及撫卹。九、福利措施。十
    、勞雇雙方應遵守勞工安全衛生規定。十一、勞雇雙方溝通
    意見加強合作之方法。十二、其他。勞動基準法第70條定有
    明文。又工作規則公開揭示之目的，在使勞工知悉其內容，
    該揭示應置於勞工易認識之狀態，始足當之（最高法院105
    年度台上字第193號判決參照）。且勞工與雇主約定以雇主
    訂定之工作規則為勞動條件者，有拘束勞工與雇主雙方之效
    力，除該工作規則違反法律強制規定或團體協約規定外，勞
    、雇雙方均應受其拘束；縱雇主未依勞動基準法第70條規定
    將工作規則報請主管機關核備，僅係雇主應否受同法第79條
    第1款規定處罰之問題，無礙其為勞動契約之一部分（最高
    法院104年度台上字第129號判決參照）。
  ⑵經查，三住公司於104年8月5日電子郵件對全體員工發佈系爭
    資訊連絡表，禁止員工在上班時間使用手機、電腦閱覽非工
    作所需網頁，或使用SNS（如Line、FB等）進行交談或通訊
    ；三住公司將此資訊聯絡表放置公司內網公用資料夾「INTE
    R＿Dept（\\msm-fs02）（R：）/公司資訊管理/資訊連絡表/
    公司全員」內，供全體員工得隨時閱覽；及上訴人自105年1
    月4日起受雇三住公司等節，均為兩造所不爭。堪認，系爭
    資訊連絡表於上訴人受雇前即屬三住公司之工作規則之一，
    非上訴人受雇後始由三住公司新增，三住公司並將系爭資訊
    連絡表放置內網予以公開，此既屬上訴人受雇前存在之規定
    ，上訴人受雇後並得自由閱覽，其即不得以不知作為不受拘
    束之主張，是上訴人主張不受系爭資訊連絡表拘束云云，不
    足為採。則上訴人受雇三住公司時，應不得在上班時間使用
    手機、電腦閱覽非工作所需網頁，或使用SNS（如Line、FB
    等）進行交談或通訊。
  ⒉三住公司是否於106年8月30日以電子郵件對上訴人為勸告？
    盧建名是否於106年9月11日勸告或指正上訴人勿於上班時間
    非因公務使用手機？
  ⑴電子郵件勸告部分：
  ①經查，三住公司於106年8月30日以電子郵件向全體員工公告
    ：上班時間嚴格禁止使用手機從事與工作無關之行為，內容
    記載：「今日上午總經理看到有同仁於上班時間使用手機，
    內容為與工作無關之社交媒體（line）使用，屬於非常不恰
    當之行為。在此向各位同仁提出於上班時間的手機使用規定
    ：⒈嚴格禁止使用社交軟體從事與工作無關之行為（包括：
    使用line,FB,微信等各式社交軟體）。⒉嚴格禁止瀏覽youtu
    be或與工作無關之網頁。⒊若有急事須使用電話，也請長話
    短說，勿影響到他人或自身工作之進行。若於上班時間發現
    違反上述規定者，將進行警告，情節嚴重者將直接給予懲處
    。以上公告，請所有同仁務必遵守」等文（見原審卷第85頁
    ）。由其中「今日上午總經理看到有同仁於上班時間使用手
    機，內容為與工作無關之社交媒體（line）使用，屬於非常
    不恰當之行為」觀之，可認三好昭宏（總經理）曾於106年8
    月30日目睹員工使用手機從事與工作無關之行為，且公司以
    此電子郵件對該名員工間接勸告，並同時重申系爭資訊連絡
    表內容，提醒全體同仁注意上班時間使用手機規範。
  ②參以三好昭宏於107年1月11日在台北市政府警察局松山分局
    調查時陳述：我於106年8月30日看見上訴人在滑手機等語（
    見本院卷一第308頁），證人邱冠喬亦於偵查中證稱：三好
    昭宏認為上訴人工作無庸使用手機，但其去茶水間的時候，
    有幾次看到上訴人使用手機APP軟體等語（見原審卷第132頁
    ），足認被上訴人抗辯上訴人於106年8月30日上班時間使用
    手機處理私事，其於同日以電子郵件勸告等語，堪可採信。
    上訴人僅憑電子郵件寄發對象為全體員工，及後半部之內容
    ，主張此電子郵件無對使用手機處理私事之人為勸告云云，
    不足為取。上訴人另以三好昭宏如親眼目擊其使用手機，應
    可當場給予指正云云，否認曾於106年8月30日使用手機處理
    私事，但無論是當場指正或以電子郵件勸告，均屬目擊後之
    處理方式，本不得以未當場指正反向推論上訴人無使用手機
    處理私事之行為，此一主張，亦不足為取。
  ③從而，被上訴人抗辯三住公司曾於106年8月30日以電子郵件
    對上訴人於上班時間使用手機處理私事之行為進行勸告等語
    ，堪屬有據。
  ⑵盧建名勸告部分：
　　經查，證人盧建名具結證述：106年8月30日後幾天（正確日
    期不復記憶），上訴人又使用手機，其下屬范玟婷向其詢問
    此是否違反規定，其乃與上訴人溝通並規勸之，斯時上訴人
    未否認，表達：「我知道了，我瞭解」之意，其對上訴人之
    口頭勸告僅此一次等語（見本院卷二第7-10頁）；又106年8
    月30日公告係禁止員工於上班時間使用手機處理私事，業如
    前述；參諸盧建名勸告時，上訴人僅表達：「我知道了，我
    瞭解」之意，別無否認之情，是以，盧建名雖未目擊上訴人
    在上班時間使用手機，由其證述仍可推知上訴人確有於106
    年9月某日之上班時間使用手機處理私事，及盧建名為此對
    其為勸告之事，上訴人否認上開情節，不足為取。
  ⒊系爭申誡是否合於工作規則第61條第4款之規定？是否侵害上
    訴人名譽及工作權？
  ⑴上訴人主張三住公司僅於106年8月31日、9月14日2次勸告其
    工作時間不得使用手機處理私事，三住公司未勸告3次即為
    系爭申誡，業已違反工作規則第61條第4款規定，三住公司
    則以其於106年8月30日、9月11日，就上訴人於上班時間使
    用手機處理私事之行為加以勸告，累計4次等語置辯。
  ⑵查三住公司工作規則第61條第4款規定：員工有工作時間處理
    私事經三次勸告仍不改正情事經查證屬實者，始得予申誡（
    見原審卷第81頁）。又上訴人於106年8月30日、9月某日之
    上班時間使用手機處理私事，為三住公司以電子郵件、三好
    昭宏、盧建名勸告，前經本院認定（見前述⒉），此加計上
    訴人不爭執之2次勸告，共計4次，堪認被上訴人抗辯其曾對
    上訴人在工作時間處理私事一事進行4次勸告等語，信屬有
    據。又三好昭宏於106年9月14日見上訴人於上班時間使用手
    機，當場口頭告誡上訴人，並要求上訴人於106年9月18日前
    提出反省報告；上訴人於106年9月19日以電子郵件提出反省
    報告，表示：「關於9/14總經理再次說明公司內手機的使用
    規則，職已充分了解，會按照公司內手機的使用規則…」等
    語，同為兩造不爭（見不爭執事項㈤、㈥），堪認上訴人於10
    6年9月14日前三住公司對其勸告三次後，仍於上班時間使用
    手機處理私事，則三住公司依工作規則第61條第4款規定予
    以申誡，自屬有據，而非權利濫用，上訴人主張三住公司濫
    用懲戒權對其為申誡處分，侵害其名譽及工作權云云，委屬
    無據。
  ㈡三好昭宏於系爭會議指摘上訴人於上班時間非因公務使用手
    機，是否侵害上訴人名譽？
  ⒈經查，三好昭宏於系爭會議中指摘上訴人於上班時間非因公
    務使用手機一事，固為兩造不爭；惟上訴人於系爭會議中曾
    表示，其於上班時間使用手機係因工作與工作間需轉換心情
    ，且有與家人聯絡之需要始使用手機，至於瀏覽購物網頁係
    為轉換心情，亦為兩造不爭，則三好昭宏於系爭會議稱上訴
    人非因公務使用手機，自屬真實，別無侵害上訴人名譽之情
    。
  ⒉上訴人雖以：三好昭宏於系爭會議中經其詢問如何知悉其於
    上班時間係因公務或私務使用手機時，回答無法判斷等語，
    認三好昭宏僅憑主觀臆測即認其使用手機處理私事，並以此
    於系爭會議對其指摘云云。但依上訴人所提其與邱冠喬間10
    6年10月21日對話錄音譯文記載，上訴人向邱冠喬確認系爭
    會議情形時，曾陳述：「我說請總經理，考量說他就是我媽
    媽一個人在家，可以考量一下大部份人的一個情況，然後可
    不可以使用（邱冠喬插話）可不可以使用手機這個方面…」
    、「那總經理他就馬上搖頭…」、「…所以我問了第二個問題
    ，就是請問一下那主要是營業，他今天在用手機，一直在用
    （邱冠喬插話），或者是他一整天在辦公室，他一整天都在
    使用手機，你能分得出來他使用的事公事還是私事嗎？（邱
    冠喬插話）然後他說他分辨不出來」等語（見北司勞調卷第
    22-23頁），可見上訴人係於詢問三好昭宏能否使用手機處
    理私事遭拒時，方詢問三好昭宏能否確認「員工」使用手機
    係為處理私務或公務，並非於三好昭宏稱上訴人於上班時間
    使用手機處理私事時詢問此一問題，上訴人前述主張顯有張
    冠李戴之情，不足為取。況上訴人所引證人即三住公司法務
    副理邱冠喬乃係證述：「我不確定」三好昭宏是否回答無法
    確定上訴人因公或因私使用手機等語（見原審卷第129頁）
    ，其證述本無從作為有利上訴人之認定。至證人即三住公司
    管理服務處協理吳智豪雖證述：三好昭宏就能否確認上訴人
    為公務或為私務使用手機一事，回答無法判斷等語（見原審
    卷第135頁）；但吳智豪於原審並未證述此等對話之前因後
    果，其片斷證述與上開錄音譯文不符，自無從證明上訴人之
    主張，更無從據此憑認三好昭宏於系爭會議侵害上訴人名譽
    。是以，上開主張，不足為採。
  ㈢矢野孝昭於系爭會議指摘上訴人於上班時間以公司電腦瀏覽
    臉書頁面，是否侵害上訴人名譽？
    經查，證人邱冠喬證述：我有印象矢野孝昭曾稱上訴人於上
    班時間使用公司電腦登入臉書，上訴人表示可以請工程人員
    立刻查證其電腦，矢野孝昭說：「如果你講到這樣的話，也
    沒有必要去查了啦」，另其雖不確定時間，但上訴人曾表示
    其在查詢客戶資料時進入臉書頁面等語（見原審卷第130頁
    ）。可見，上訴人在上班時間確實有瀏覽臉書頁面之行為，
    矢野孝昭依此外觀，而於系爭會議陳述，非可認陳述不實，
    參諸上訴人非否認瀏覽臉書，而係稱因公瀏覽，則矢野孝昭
    否定上訴人查證其電腦要求之語，應無從反向推論矢野孝昭
    所述不實，是上訴人主張名譽受矢野孝昭侵害云云，非屬有
    據。
  ㈣上訴人依民法第18條、第184條第1項前段、第188條第1項前
    段、第195條第1項之規定，請求撤銷系爭申誡，給付慰撫金
    並道歉，是否有理由？
    經查，三住公司、三好昭宏、矢野孝昭無上訴人主張之侵害
    名譽、工作權之行為，業如前述，上訴人主張其等應依民法
    第18條、第184條第1項前段、第188條第1項前段、第195條
    第1項之規定，請求撤銷系爭申誡，給付慰撫金並道歉，當
    無理由。
六、綜上所述，上訴人依民法第18條、第184條第1項前段、第18
    8條第1項前段、第195條第1項之規定，請求：㈠三住公司應
    撤銷系爭申誡。㈡三住公司應將原審附件一所示「撤銷申誡
    處分暨道歉啟事」以書面紙本通知上訴人、三好昭宏、盧建
    名及邱冠喬。㈢三住公司應給付上訴人20萬元，及自起訴狀
    繕本送達之翌日起至清償日止，按週年利率5％ 計算之利息
    。㈣三好昭宏應將如原審附件二所示「道歉啟事」以書面紙
    本通知上訴人、矢野孝昭、吳智豪、盧建名、邱冠喬。㈤三
    好昭宏與三住公司應連帶給付上訴人20萬元，及自起訴狀繕
    本送達翌日起至清償日止，按週年利率5％計算之利息。㈥矢
    野孝昭應將如原審附件三「道歉啟事」以書面紙本通知上訴
    人，三好昭宏、吳智豪、盧建名、邱冠喬。㈦矢野孝昭與三
    住公司應連帶給付上訴人20萬元，及自起訴狀繕本送達翌日
    起至清償日止，按週年利率5％計算之利息，為無理由，不應
    准許，其假執行之聲請亦失所附麗，應併予駁回。原審為上
    訴人敗訴之判決，並駁回其假執行之聲請，並無違誤。上訴
    意旨仍指摘原判決不當，求予廢棄改判，為無理由，應予駁
    回其上訴。
七、本件事證已臻明確，兩造其餘之攻擊或防禦方法及所用之證
    據，經本院斟酌後，認為均不足以影響本判決之結果，爰不
    逐一論列，併此敘明。
八、據上論結，本件上訴為無理由，依民事訴訟法第449條第1項
    、第78條，判決如主文。
中　　華　　民　　國　 109　　年　　 1 　月　　 14 　 日
                  勞動法庭  
                        審判長法  官  方彬彬
                              法  官  李慈惠
                              法  官  趙雪瑛
正本係照原本作成。
如不服本判決，應於收受送達後20日內向本院提出上訴書狀，其
未表明上訴理由者，應於提出上訴後20日內向本院補提理由書狀
（均須按他造當事人之人數附繕本）上訴時應提出委任律師或具
有律師資格之人之委任狀；委任有律師資格者，另應附具律師資
格證書及釋明委任人與受任人有民事訴訟法第466條之1第1項但
書或第2項（詳附註）所定關係之釋明文書影本。如委任律師提
起上訴者，應一併繳納上訴審裁判費。
中　　華　　民　　國　　109 　年　　1 　　月　　14　　日
　　　　　　　　　　　　　    書記官  郭晋良
附註：
民事訴訟法第466條之1（第1項、第2項）：
對於第二審判決上訴，上訴人應委任律師為訴訟代理人。但上訴
人或其法定代理人具有律師資格者，不在此限。
上訴人之配偶、三親等內之血親、二親等內之姻親，或上訴人為
法人、中央或地方機關時，其所屬專任人員具有律師資格並經法
院認為適當者，亦得為第三審訴訟代理人。